【裁判字號】    97,訴,123
【裁判日期】    970430
【裁判案由】    傷害致死等
【裁判全文】
臺灣新竹地方法院刑事判決               97年度訴字第123號
公  訴  人  臺灣新竹地方法院檢察署檢察官
被      告  丁○○
                    號1樓（
選任辯護人  李晉安律師
被      告  己○○
                    號（
            甲○○
            戊○○
                    號（
共      同
指定辯護人  本院公設辯護人  乙○○
上列被告等因傷害致死等案件，經檢察官提起公訴（97年度偵字
第737號），本院判決如下：
    主  文
丁○○共同傷害人之身體，因而致人於死，處有期徒刑柒年拾月
。又共同遺棄屍體，處有期徒刑壹年。應執行有期徒刑捌年陸月
。
己○○共同傷害人之身體，因而致人於死，累犯，處有期徒刑捌
年貳月。又共同遺棄屍體，累犯，處有期徒刑壹年。應執行有期
徒刑捌年拾月。
甲○○共同遺棄屍體，處有期徒刑捌月。
戊○○共同遺棄屍體，處有期徒刑捌月。
    事  實
一、己○○曾於民國95年間因犯竊盜罪，經臺灣南投地方法院於
    95年11月23日以95年度易字第465 號判處有期徒刑4 月，於
    95年12月18日確定；又於95年間因犯竊盜罪，經臺灣南投地
    方法院於95年11月30日以95年度易字第525 號判處有期徒刑
    4 月，於96年1 月9 日確定；再於95年間因犯竊盜罪，經臺
    灣南投地方法院於95年12月12日以95年度簡上字第110 號判
    處有期徒刑10月，於96年1 月11日確定；嗣上揭三案件，經
    臺灣南投地方法院於96年7 月17日以96年度聲減字第309 號
    裁定均減刑，並定應執行刑為有期徒刑8 月確定，並於96年
    7 月18日因執行完畢出監，其猶不知悔改。
二、緣丁○○、己○○、甲○○、戊○○等4 人與許貴全均為新
    竹縣竹東地區四處為家、居無定所之無業遊民，平日均棲宿
    於新竹縣竹東鎮○○街東西向快速道路下堤防。丁○○、己○○2 人於97年1 月23日20時許，在新竹縣竹東鎮○○街東
    西向快速道路下堤防處，與許貴全一同飲酒後，因許貴全酒
    後大聲咆哮，經勸阻未果，引起丁○○及己○○2 人不悅，
    丁○○及己○○2 人雖在客觀上應能預見其如持鐵鎚及菜刀
    等利器毆打及砍他人之身體，可能引起死亡之結果，惟主觀
    不能預見此項死亡結果，詎丁○○及己○○2 人共同基於傷
    害之犯意聯絡及行為分擔，先分持甲○○所有之紅色塑膠椅
    及綠色塑膠椅各1 張，共同毆打許貴全全身，繼而2 人再輪
    流持甲○○所有之鐵鎚1 支毆打許貴全背後，期間己○○另
    又持已打斷之紅色塑膠椅椅腳繼續毆打許貴全，復又持甲○○所有之菜刀1 支砍許貴全之胸前數下，丁○○則以其手毆
    打及以腳踹許貴全，渠等毆打時間長達約半小時之久。許貴
    全於不支倒地後表示：「不要再打了，我要去睡覺」等語，
    丁○○、己○○始罷手就寢，惟許貴全因受有胸部肋骨多處
    骨折及胸腹部鈍力損傷等傷害，於97年1月24日6時前某時許
    不治死亡。丁○○於翌日（即97年1月24日）6時許在上址醒
    來後，發現許貴全已死亡，乃向己○○、甲○○、戊○○等
    人提議棄屍，經其等3 人同意後，丁○○及己○○即另行起
    意，並和甲○○及戊○○等4 人共同基於遺棄屍體之犯意聯
    絡及行為分擔，於同日6 時許，以丁○○抬左手、己○○抬
    右手、甲○○抬左腳及戊○○抬右腳之方式，共同將許貴全
    之屍體搬離現場，並棄置在新竹縣竹東鎮○○街東西向快速
    道路起點下堤防外草叢。嗣於97年1 月24日7 時50分許，徐
    家榮在新竹縣竹東鎮○○街堤防外運動時，發現被棄置在草
    叢中之許貴全，乃報警，因而為警循線查悉上情，並扣得甲○○所有之斷柄鐵鎚1 支、紅色塑膠椅碎片、斷裂之綠色塑
    膠椅1 張及菜刀1 支等物。
三、案經許貴全之父丙○○訴由新竹縣警察局竹東分局報請臺灣
    新竹地方法院檢察署檢察官偵查起訴。
    理  由
壹、程序部分：
    按被告以外之人於審判外之陳述，雖不符前四條之規定，而
    經當事人於審判程序同意作為證據，法院審酌該言詞陳述或
    書面陳述作成時之情況，認為適當者，亦得為證據；當事人
    、代理人或辯護人於法院調查證據時，知有第一百五十九條
    第一項不得為證據之情形，而未於言詞辯論終結前聲明異議
    者，視為有前項之同意，刑事訴訟法第159 條之5 定有明文
    。查本件被告及其辯護人對檢察官所提各項證據方法之證據
    能力均表示並無意見，而本院審酌各該證據均依法定程序作
    成，且經本院審判期日就上開證據進行調查、辯論，並未發
    現有不當取供之情事，故認宜作為本件犯罪之證據，均有證
    據能力，此合先敘明。
貳、認定事實所憑證據及理由：
一、訊據被告丁○○、己○○、甲○○及戊○○對於上揭事實均
    坦承不諱，並經告訴人丙○○於歷次警詢、偵訊及本院審理
    時指訴在卷，且有證人徐家榮於警詢時證述發現被害人許貴
    全之屍體之經過情形等情綦詳，此外，復有照片62幀、新竹
    縣政府警察局竹東分局扣押筆錄1 份及扣押物品目錄表1 份
    等在卷足稽，暨斷柄鐵鎚1 支、紅色塑膠椅碎片、斷裂之綠
    色塑膠椅1 張及菜刀1 支等物扣案足資佐證。又被害人於遭
    被告丁○○及己○○以手腳及持上揭工具毆打及砍傷後，因
    受有胸部肋骨多處骨折及胸腹部鈍力損傷等傷害，於97年1
    月24日6 時前某時許不治死亡等情，亦經檢察官督同檢驗員
    相驗屍體屬實，並製有勘驗筆錄3 份、相驗屍體證明書1 份
    及檢驗報告書1 份等附卷足參。而被害人許貴全經法務部法
    醫研究所解剖，死亡結果研判：死者有廣泛多發性頭部、四
    肢及背部鈍傷，傷痕雜沓，邊緣漫漶重疊，無明顯可辨識模
    式傷，無法區分致傷物為徒手、椅子或其他鈍器，死者另有
    左頦及左頷表淺利器切割傷。前項頭部鈍傷並無顱內出血，
    胸背部鈍傷造成下半部肋骨連枷性骨折，未造成胸腔內出血
    ，死亡機轉為肋骨多發性骨折造成胸廓無法有效運動，因換
    氣不足逐漸呼吸衰竭死亡。鑑定結果：死者因多發性胸背部
    鈍傷造成肋骨多發性骨折，胸廓無法有效運動，因換氣不足
    逐漸呼吸衰竭死亡，死亡方式為他殺等情，有該所（97）醫
    鑑字第0971100156號鑑定報告書1 份在卷足憑。
二、又按刑法第277 條第2 項傷害致人於死之罪，係因犯罪致發
    生一定結果而為加重其刑之規定，按照同法第17條固以行為
    人能預見其結果發生時，始得適用，但傷害行為，足以引起
    死亡之結果，在通常觀念上不得謂無預見之可能，則行為人
    對於被害人之因傷身死，即不能不負責任（參見最高法院29
    年上字第11號判例意旨）。再傷害人之身體，因而致人於死
    ，乃學理上所謂之加重結果犯，以行為人對加重結果（死亡
    事實）之發生，客觀上有預見之可能，主觀上則未預見為必
    要；如行為人主觀上亦有預見，則其既明知而為，即屬殺人
    罪之範疇，非加重結果犯（參見高法院91年度臺非字第154
    號判決意旨）。經查，被告丁○○及己○○先後分別持紅色
    塑膠椅、綠色塑膠椅、鐵鎚及菜刀等物，毆打及砍向被害人
    等情，已如前述，而鐵鎚為鐵質之器物，菜刀則為質地堅硬
    之利器，徵諸一般人常識，客觀上倘持前揭鐵鎚及菜刀等物
    ，分別毆擊及砍向他人，均極可能傷害他人身體而出血，導
    致健康及生命之危害，甚有致死之可能，被告丁○○及己○○均為思慮成熟之成年人，客觀上顯應知其等持上揭銳利且
    質地堅硬之鐵鎚及菜刀毆打及砍向他人，極可能毆傷、砍傷
    他人身體之重要部位，當有導致被害人死亡結果發生之可能
    ，是以被告丁○○及己○○對傷害行為足以引起死亡之結果
    ，在客觀上不能謂無預見之可能，且被告丁○○及己○○之
    傷害行為與被害人之死亡，復有相當因果關係，從而被告丁○○及己○○應就其等傷害被害人致其發生死亡之加重結果
    負其責任，自不待言。
三、綜上所述，被告等人之自白均核與事實相符，而堪採信，本
    案事證已臻明確，被告丁○○及己○○之傷害致死及遺棄屍
    體之犯行，暨被告甲○○及戊○○之遺棄屍體犯行，均洵堪
    認定，均應予依法論科。
、論罪科刑：
一、核被告丁○○及己○○所為，均係犯刑法第277 條第2 項前
    段之傷害致死罪及同法第247 條第1 項之遺棄屍體罪。又被
    告甲○○及戊○○所為，均係犯刑法第247 條第1 項之遺棄
    屍體罪。又被告丁○○及己○○就上揭傷害致死罪間，及被
    告丁○○、己○○、甲○○及戊○○就上揭遺棄屍體罪間，
    均具有共同犯意聯絡及行為分擔，為共同正犯。又被告丁○○及己○○等人先係犯上揭傷害致死犯行後，因見被害人已
    死亡，被告丁○○乃向其餘被告3 人等提議棄屍等情，已如
    前述，從而被告丁○○及己○○係於為傷害致死犯行後，始
    另行起意遺棄屍體，從而被告丁○○及己○○所犯上揭傷害
    致死及遺棄屍體2 罪間，犯意各別、行為互殊，犯罪構成要
    件互異，應予分論併罰。又被告己○○前曾於95年間因犯竊
    盜罪，經臺灣南投地方法院於95年11月23日以95年度易字第
    465 號判處有期徒刑4 月，於95年12月18日確定；又於95年
    間因犯竊盜罪，經臺灣南投地方法院於95年11月30日以95年
    度易字第525 號判處有期徒刑4 月，於96年1 月9 日確定；
    再於95年間因犯竊盜罪，經臺灣南投地方法院於95年12月12
    日以95年度簡上字第110 號判處有期徒刑10月，於96年1 月
    11日確定；嗣上揭三案件，經臺灣南投地方法院於96年7 月
    17日以96年度聲減字第309 號裁定均減刑，並定應執行刑為
    有期徒刑8 月確定，並於96年7 月18日執行完畢等情，有臺
    灣新竹地方法院檢察署刑案資料查註紀錄表及臺灣高等法院
    被告全國前案紀錄表各1 份在卷足參，其於五年以內再犯本
    件有期徒刑以上之罪，為累犯，應依刑法第47條第1 項之規
    定加重其刑。
二、爰審酌被告丁○○及己○○與被害人間平日即均棲宿於新竹
    縣竹東鎮○○街東西向快速道路下堤防，案發當日又一同飲
    酒，彼此並無深仇大恨，僅因酒後發生口角，被告丁○○及
    己○○即持前述塑膠椅、鐵鎚及菜刀毆打及砍向被害人，被
    告丁○○及己○○二人之行為分擔情形，逞兇時間長達半小
    時，完畢後即各自睡覺，終導致被害人因此傷重死亡之嚴重
    結果，而在發現被害人業已死亡後，被告陳敏雄竟提議棄屍
    ，而渠等二人即夥同被告甲○○及戊○○遺棄屍體，以圖掩
    飾，所生危害甚鉅；又被告甲○○及戊○○參與棄屍，意圖
    掩飾被告丁○○及己○○所為前述犯行，以及渠等之智識程
    度、犯罪之動機、手段、情節、所生危害，犯後雖均坦承犯
    行，惟均未與告訴人商談民事和解事宜等一切情狀，分別量
    處如主文所示之刑，以資懲儆。
三、至扣案之斷柄鐵鎚1 支、紅色塑膠椅碎片、斷裂之綠色塑膠
    椅1 張及菜刀1 支等物，雖均為被告丁○○及己○○所持以
    傷害被害人所用之物，已如前述，然該鐵鎚、塑膠椅及菜刀
    等物均為被告甲○○所有等情，業據被告甲○○於本院訊問
    時供述在卷，本院復查無其他積極事證足資認定上揭扣案物
    實為被告丁○○及己○○所有之物，且上揭扣案物又均非違
    禁物，爰均不予宣告沒收之，附此敘明。
據上論斷，應依刑事訴訟法第299 條第1 項前段，刑法第28條、
第277 條第2 項前段、第247 條第1 項、第47條第1 項、第51條
第5 款，判決如主文。
本案經檢察官何若薇到庭執行職務。
中    華    民    國    97    年    4     月    30    日
                  刑事第一庭    審判長法  官   許翠玲
                                      法  官   楊數盈
                                      法  官   楊惠芬
以上正本證明與原本無異。
如不服本判決應於收受本判決後10日內向本院提出上訴書狀，上
訴書狀應敘述具體理由。上訴書狀未敘述上訴理由者，應於上訴
期間屆滿後20日內補提理由書狀於本院 (均須按他造當事人之人
數附繕本 )「切勿逕送上級法院」。
中    華    民    國    97    年    4     月    30    日
                                      書記官   張懿中
附錄本案論罪科刑法條全文：
刑法第277 條第1 項、第2 項前段：
傷害人之身體或健康者，處三年以下有期徒刑、拘役或一千元以
下罰金。
犯前項之罪因而致人於死者，處無期徒刑或七年以上有期徒刑。
刑法第247 條第1 項：
損壞、遺棄、污辱或盜取屍體者，處六月以上五年以下有期徒刑
。


司法院資訊處製作；財團法人民間司法改革基金會備份。
